【裁判字號】    98,台抗,138
【裁判日期】    980227
【裁判案由】    違反貪污治罪條例等罪聲請再審
【裁判全文】
最高法院刑事裁定              九十八年度台抗字第一三八號
抗  告  人  甲○○
選任辯護人  李國弘律師
上列抗告人因違反貪污治罪條例等罪案件，不服台灣高等法院台
南分院中華民國九十七年十二月一日駁回聲請再審之裁定（九十
七年度聲再字第九八號），提起抗告，本院裁定如下：
    主  文
抗告駁回。
    理  由
一、圖利部分：
按刑事訴訟法第四百二十條第一項第六款所謂發見確實之新證據
，係指該證據於事實審法院判決前已經存在，為法院、當事人所
不知，不及調查斟酌，至其後始行發見，且就證據本身形式上觀
察，固不以絕對不須經過調查程序為條件，但必須顯然可認為足
以動搖原有罪確定判決，而為受判決人無罪、免訴、免刑或輕於
原判決所認罪名之判決者為限。故受理聲請再審之最後事實審法
院，應就聲請再審理由之所謂「新證據」，是否具備事實審判決
前已經存在，為法院、當事人所不知，事後方行發見之「新規性
（嶄新性）」，及顯然可認足以動搖原有罪確定判決，應為無罪
、免訴、免刑或輕於原判決罪名之「確實性（顯然性）」二要件
，加以審查，為判斷應否准予開始再審之準據。聲請再審之理由
，如僅對原確定判決認定事實之爭辯，或對原確定判決採證認事
職權之行使，任意指摘，或對法院依職權取捨證據持相異評價等
情，原審法院即使審酌上開證據，亦無法動搖原確定判決，自非
符合足以生影響於原判決之重要證據漏未審酌之要件。本件抗告
人即受判決人甲○○因違反貪污治罪條例等罪案件，對於台灣高
等法院台南分院九十五年度重上更(三)字第四三四號有罪確定判決
關於論處其圖利罪刑部分，聲請再審，其原聲請意旨略稱：本有
罪判決確定後，因抗告人發見確實新證據，足認受有罪判決之人
，應受無罪之判決，爰提起本件再審聲請，所發見之確實新證據
如下：(一)、原確定判決認定抗告人之女友江淑貞出資新台幣（下
同）十五萬元入股色情行業萬麗美容美體名店（下稱萬麗美容店
），占總股份十分之三，其中十萬元係抗告人借用江淑貞之名義
入股，而論以修正前刑法第二百三十一條第二項之罪名。惟實係
冉昌隆於營業後，一再拖延分紅，為逼使冉昌隆按期分紅，始佯
稱江淑貞出資中之十萬元，係由抗告人之妻帳戶所支付，此由(1)
江淑貞所證：上開十五萬元為其個人之出資，抗告人只代為看帳
、協助分紅，無參與經營，冉昌隆所交付之十萬元為分紅非退股
；(2)冉昌隆亦證稱：十萬元為江淑貞所支付、民國八十八年十月
七日至八十九年一月二十五日期間，店有盈餘，萬麗店股東是我
和江淑貞，我佔股份六又二分之一，江淑貞佔股份二又二分之一
，其餘一股是給戴允定；(3)郭宇翔證稱：甲○○並無介入美容店
的經營，股東只有冉昌隆、李美香、江淑貞等語自明。(二)、原判
決認抗告人教導蔡孟盈、蔡富美一旦遭警取締時如何應對，以盡
乾股股東義務，惟盤下萬麗美容店取得乾股之時間係在八十九年
四月一日，核與第一審判決記載該教導行為係在「八十八年十一
月七日之後幾天內」不符。(三)、原判決認抗告人以法官身分關說
警方，但據(1)江淑貞證稱：甲○○是基於「我是他女朋友的關係
」幫我們打點；(2)警員王民安證稱：還有到午夜城查過營業執照
，呂保榮亦證稱：有要求員警依法辦理。上揭證據足可動搖原確
定判決所認抗告人以法官身分向警關說具有某種程度之影響力，
並以此取得乾股之對價。(四)、原確定判決認分紅五十四萬元由甲
○○取得，其中三十六萬元為乾股之紅利，然據扣案李美香日記
簿記載，八十九年六月二十五日起至同年九月止，每月十五日、
二十五日分取六萬元者為「小萱」（即江淑貞）；又依卷附通訊
監察報告譯文所載冉昌隆稱「小萱啊，你的股份錢，我明天會給
你」，足認係江淑貞分取股份紅利，與抗告人無涉。(五)、原確定
判決又認抗告人積極介入午夜城、萬麗美容店事務，除時與冉昌
隆就分紅事項互為協商討論外，並於八十九年八月七日下午欲離
開萬麗美容店時，因見疑似警方人員臨檢，以行動電話通知江淑
貞等情，惟據江淑貞稱「午夜城期間於八十九年農曆過年間有分
十萬元，其餘月份均無分錢」，故可見午夜城經營期間，江淑貞
均未分紅，抗告人如何就分紅事項與冉昌隆互為協商討論？況抗
告人以行動電話通知江淑貞，亦非以法官身分通風報信，且抗告
人至萬麗美容店僅係為找江淑貞，此由江淑貞、郭宇翔均證稱「
甲○○都是去找江淑貞吃飯」等語即明云云。原裁定則以：原確
定判決認定抗告人有其判決事實所載之圖利等犯行，已敘明綜核
抗告人及同案被告江淑貞於偵查時陳稱：抗告人與江淑貞共同投
資冉昌隆經營之美容店，而佔有三股股份等語。並與證人即上開
美容店之負責人冉昌隆及股東李美香、萬麗美容店經理郭智源之
證言，及證人台南縣警察局永康分局復興派出所主管呂秋烽、該
分局二組組長郭秋煌、刑事組組長翁俊堯、駐區督察王民安；台
南市警察局第四分局刑事組小隊長陳奕友、該分局中正派出所主
管呂保榮之證詞互核一致，另有卷附之通信監察譯文內容直指抗
告人參與該美容店之經營及帳目之審查。及李美香所載抗告人分
紅之日記簿、萬麗美容店固定支出資料三紙、不夜城（午夜城）
日報表四冊等在卷足資佐證，詳細說明認定抗告人有圖利等犯行
得心證之理由及判斷之依據，並就抗告人有利及不利之各項事證
逐一指陳甚詳。聲請意旨所指各節，無非就原確定判決採證認事
之職權為質疑，並未指出有何具體之新證據足以推翻系爭確定判
決關於該部分之認定，況上開爭執之事項，亦係抗告人在原確定
判決調查、審理時即已明知之事，當無事後始經發見之可言，即
與「嶄新性」之意義不符，自不符合刑事訟法第四百二十條第一
項第六款聲請再審之理由，爰駁回抗告人再審之聲請。經核原裁
定於法尚無不合。抗告意旨，仍執陳詞，主張其原聲請意旨所列
各節為新證據，而指摘原裁定不當，並非可取。此部分之抗告為
無理由，應予駁回。
二、冒充公務員行使職權部分：
按不得上訴於第三審法院之案件，其第二審法院所為裁定，不得
抗告，刑事訴訟法第四百零五條定有明文。本件關於原確定判決
認抗告人犯刑法第一百五十八條冒充公務員行使職權及第一百七
十一條第一項未指定犯人誣告罪，依想像競合犯從一重論處以冒
充公務員行使職權罪刑部分，核屬刑事訴訟法第三百七十六條第
一款之案件，其經第二審判決，不得上訴於第三審法院。原審法
院既就抗告人此部分再審之聲請予以裁定駁回，依首開條文之規
定，即屬不得抗告，抗告人復提起抗告，自非適法，應併予駁回
。
據上論結，應依刑事訴訟法第四百十一條前段、第四百十二條，
裁定如主文。
中    華    民    國  九十八  年    二    月  二十七  日
                      最高法院刑事第十庭
                          審判長法官  邵  燕  玲
                                法官  李  伯  道
                                法官  孫  增  同
                                法官  李  英  勇
                                法官  黃  正  興
      本件正本證明與原本無異
                                      書  記  官
中    華    民    國  九十八  年    三    月    六    日
                                                      V


司法院資訊處製作；財團法人民間司法改革基金會備份。
